臺灣高等法院刑事裁定               100年度聲字第2570號
聲  請  人
即  被  告  辜仲諒
選任辯護人  宋耀明律師
            賴文萍律師
            葉建廷律師
上列聲請人即被告因違反證券交易法等案件（本院99年度金上重
訴字第75號），聲請解除限制出境，本院裁定如下：
    主  文
辜仲諒提出新臺幣貳億元保證金後，准予解除自民國一○○年八
月二十日起至一○○年八月三十一日止之限制出境（出海），於
上開解除限制出境（出海）之期間內，並責付予選任辯護人葉建
廷律師。
    理  由
一、聲請意旨詳如附件刑事聲請狀所載。
二、按被告經法官訊問後，雖有刑事訴訟法第101條第1項或第
    101條之1第1項各款所定情形之一，而無羈押之必要者，得
    逕命具保、責付或限制住居，同法第101條之2前段定有明文
    。次按限制被告之住居，其目的在輔助具保、責付之效力，
    以保全審判之進行及刑罰之執行，使訴訟之進行及證據之調
    查得以順利，故有無限制出境（含出海，下同）之必要，當
    以此為考量（最高法院88年臺抗字第166號裁判要旨參照）
    。是限制出境之處分，無非為保證被告到庭，以遂訴訟之進
    行及證據之調查，則考量解除限制出境與否，自應以訴訟之
    進行及證據之調查是否因此而受影響為判斷依據。復按國民
    有涉及重大經濟犯罪或重大刑事案件嫌疑，經權責機關通知
    入出國及移民署者，入出國及移民署應禁止其出國，入出國
    及移民法第6條第1項第6款、第4項定有明文。而所謂「重大
    經濟犯罪或重大刑事案件」之認定標準，依同法第7條第3項
    規定，係由主管機關（依同法第2條規定，係指內政部）會
    同法務部定之。內政部及法務部乃依上開規定，於民國97年
    8 月1日修正公佈「國民涉及重大經濟犯罪重大刑事案件或
    有犯罪習慣不予許可或禁止入出國認定標準」（下稱認定標
    準）之法規命令，於該認定標準第4條第4款、第7款明定國
    民涉及證券交易法第171條或銀行法第125條之2之罪嫌，且
    斟酌當時社會狀況，足以危害經濟發展，破壞金融安定者，
    應認定其涉嫌重大經濟犯罪，另於該認定標準第5條規定國
    民涉及洗錢防制法第11條第1項至第4項之罪嫌，應認定其涉
    嫌重大經濟犯罪至明。
三、本院查：
  (一)本件聲請人即被告辜仲諒因涉嫌違反證券交易法等案件，於
    偵查中因出國未到案應訊，曾先後經臺灣臺北地方法院檢察
    署（下稱臺北地檢署）、最高法院檢察署分別於97年8月6日
    、同年11月24日發佈通緝，並經最高法院檢察署於97年11月
    24日函請臺北地檢署將該署偵辦聲請人所涉違反證券交易法
    等案（案號：95年度偵字第22201號、96年度偵字第2540號
    、第13351號、97年度偵字第12118號、第12119號）移轉由
    最高法院檢察署特別偵查組偵辦，嗣於97年11月24日其始自
    行返國到案，經最高法院檢察署諭知以新臺幣1億元具保，
    惟未限制聲請人入出境（含出海），並於同年11月25日撤銷
    對聲請人之通緝，再於同年11月25日函請臺北地檢署撤銷對
    聲請人之前揭通緝，而經該署予以撤銷在案。嗣聲請人所涉
    本件違反證券交易法等案件，經最高法院檢察署特別偵查組
    以98年度偵緝字第1號、第2號、第3號、第4號提起公訴後，
    經臺灣臺北地方法院以98年度金重訴字第40號受理後，並於
    99年2月10日當庭訊問後，以其雖否認犯行，惟參酌本件檢
    察官據以起訴聲請人所引用之證據資料（起訴書所載犯罪所
    得之金額為美金3047萬4717.12元），及另案共同被告張明
    田、鄧彥敦、林祥曦等人，就其等於該件所涉違反證券交易
    法等規定之相關犯行，與聲請人於本件所涉前揭行為係屬共
    同正犯，是從形式上觀察，足認聲請人涉犯起訴書所指違反
    證券交易法等罪嫌（所犯法條為銀行法第125條之2第2項、
    第1項後段之背信罪、證券交易法第171條第2項、第1項第2
    款之不合營業常規交易罪、第3款之董監事經理人背信罪、
    違反證券交易法第151條第1項第3、7款、第157條之1第1項
    第3款等規定而應依同法第171條第2項、第1項第1款之規定
    處罰、洗錢防制法第11條第1項之洗錢罪、違反金融控股公
    司法第17條第3項之規定而應依該法第59條規定處罰等罪嫌
    ），嫌疑重大，而其中所涉違反銀行法第125條之2第2項、
    第1項後段、證券交易法第171條第2項、第1項第2、3款，及
    違反證券交易法第151條第1項第3、7款、第157條之1第1項
    第3款等規定，應依同法第171條第2項、第1項第1款處罰等
    部分，均屬最輕本刑為5年以上有期徒刑之重罪，臺灣臺北
    地方法院審理終結，已於99年10月18日判決其共同違反間接
    從事其他影響集中交易市場有價證券交易價格之操縱行為之
    規定，其犯罪所得金額達新臺幣一億元以上，處有期徒刑7
    年6月；又銀行負責人二人以上共同意圖為自己不法之利益
    ，而為違背其職務之行為，致生損害於銀行之財產，其犯罪
    所得達新臺幣一億元以上，處有期徒刑4年。應執行有期徒
    刑9年在案。其與檢察官均不服原審判決提起上訴，目前繫
    屬於本院審理中（案號：99年度金上重訴字第75號）。
  (二)聲請人即被告辜仲諒以其子患有自閉症、亞斯柏格症候群，
    與一般學生相較，需有特殊之課程設計方較能適應學校課程
    生活，是目前將之安排於以前居住地即日本國之Aboa-Japan
    Internation School等學校就讀，而該課程設計與課後輔導
    ，須父母共同參與方能協助孩童改善病情，囿因聲請人之配
    偶目前因故居住於美國，是上開課程均由聲請人參加。茲查
    聲請人前曾以相同之事由，先後三度向原審聲請暫時解除出
    境（含出海）之限制，經獲裁定以提供高額之保證金後准許
    在案，而聲請人於辦畢上開事宜後，均準時返台，並未使訴
    訟程序有何延宕，足徵聲請人信守承諾，並無逃亡之虞。今
    適逢其子即將就讀Aboa-Japan  Internation School之高中
    部，日前接獲該校校長來函通知該校即將於今年8月23日起
    開始下一學期之課程，聲請人因有速往該地共同參與課程規
    劃與選修等事宜，於陪伴觀察其子學習適應情形，料將花費
    1至2星期之時間，為此請准予裁定由聲請人提供相當之擔保
    金後，暫時解除出境（含出海）之限制，並責付予辯護人，
    由辯護人陪同一起出國、返國，聲請人必當遵循前三次獲准
    解除限制出境之前例，於處理完畢上開問題後，準時回台，
    以利日後訴訟程序之進行等語，並提出原審裁定、Aboa-Jap
    an Internation School來函為憑。
  (三)按入出國及移民法及依該法所定之「國民涉及重大經濟犯罪
    、重大刑事案件或有犯罪習慣不予許可或禁止入出國認定標
    準」之規定，足認聲請人前揭犯罪嫌疑之行為，足以危害經
    濟發展，破壞金融安定，而涉嫌重大金融經濟犯罪，原審經
    審酌本件案情經過、偵查情節、聲請人資力及其進出國境之
    實情，及聲請人於本件偵查中曾有逃亡國外（日本國）之事
    實，經臺北地檢署、最高法院檢察署分別發布通緝，嗣始自
    行返國投案與已經原審判刑在案等情，堪認聲請人仍有逃亡
    之虞，爰認為確保本件訴訟及調查證據程序之順利進行，有
    依刑事訴訟法第101條之2前段及前揭規定，限制聲請人出境
    之必要，爰諭知限制聲請人出境，並以99年2月11日北院隆
    刑靖98金重訴40字第0990002258號函內政部入出國及移民署
    （下稱入出國及移民署）等境管機關，限制聲請人出境（已
    先於同年月10日傳真上開函予前揭境管機關），是聲請人現
    雖係為限制出境中。又相較於羈押處分對於人身自由拘束之
    嚴重性，限制出境之處分顯然較為輕微，是本院雖認並無羈
    押聲請人之必要，惟以聲請人之資力、前揭涉案情形、曾逃
    亡國外，經臺北地檢署、最高法院檢察署分別發佈通緝後，
    始返國投案，及其返國投案後之入出境實情，足認聲請人進
    出國境之次數頻繁，又非無於海外謀生之能力，且其妻現因
    病在美國就醫，其子則因就學等因素而居住於日本國，是倘
    聲請人將來受相當刑度之科刑確定，將入獄接受刑罰執行時
    ，自非無滯外不返國接受執行之可能。另審酌前揭相關情事
    、社會狀況及法文規定，亦足認被告所涉前揭犯罪嫌疑之行
    為，足以危害經濟發展，破壞金融安定而涉嫌重大經濟犯罪
    ，涉有「重大經濟犯罪」之情事；本院考量前揭情事，認為
    確保本件訴訟及證據調查程序之順利進行，實有依刑事訴訟
    法第101條之2前段及前揭法文規定，對聲請人為限制其出境
    之強制處分之必要。又對照本案其餘共犯張明田、鄧彥敦、
    林祥曦等均無曾經逃亡之事實，然於偵查中均被羈押，迄原
    審另案審理時始裁准交保，惟仍被諭知限制出境、限制住居
    ，甚至必須每日至警察局報到之際遇，是就曾有逃亡事實之
    聲請人，諭知限制其出境，顯未違反比例原則。是為免聲請
    人將來有逃亡之虞，並確保聲請人到庭接受審判及將來可能
    之刑罰執行，本院認為繼續對聲請人為限制出境之強制處分
    ，與前開法條規定及比例原則並無不合，亦未過度侵犯聲請
    人遷徒或行動自由之人權。又聲請人在本件偵查程序及目前
    已進行之準備程序階段，雖均能按期到庭，並無延誤情形，
    惟仍無從據以認為其將來即無棄保潛逃之可能，則為本件訴
    訟程序之順暢進行、發現真實及將來可能刑罰之執行，仍有
    繼續限制其出境之必要。
  (四)惟本院參酌原審前例，並考量聲請人之子辜○○（年籍詳聲
    請狀）因患有自閉症及亞斯柏格症候群等症狀，目前居住於
    日本國，並就讀於Aboa-Japan Internation School，由該
    校針對彼之病情提供特殊課（療）程，俾使彼病情逐漸好轉
    而能適應學校課程，須由聲請人親自參與課程介紹、陪同進
    行各種不同課程及下課後自我學習之指導，不適於假手他人
    與人倫親情之常等因素，並核對聲請意旨所陳與聲請人所提
    前揭Aboa-Japan Internation School校長之信函所載相符
    ，因認聲請人所指其與其子辜○○現就讀學校須為溝通之前
    揭課程，確有由聲請人親自參與、當面討論之必要，而不宜
    以電話、傳真、網路、同步視訊會議或其他方式代替其親自
    出席，以免影響其溝通目的及所欲達成前揭課（療）程之設
    計目的，俾維護其子辜○○之受教權益，經權衡斟酌，爰准
    於聲請人再提出新臺幣2億元之保證金後，准於本年8月20日
    起至本年8月31日止之特定期間，解除其入出境之限制，於
    解除限制出境（出海）之期間，並責付於選任辯護人葉建廷
    律師，由該律師陪同一起出、回國，於該特定期間屆滿後，
    仍回復為限制其出境（並發還其於前揭特定期間解除限制出
    境之上開保證金），俾兼顧本件訴訟程序之順利進行與將來
    可能之刑罰執行、聲請人遷徒或行動自由之人權及其子辜○
    ○所受前揭課（療）程得順利進行之受教權益。
四、綜上所述，本件聲請人以前揭情詞為由，聲請准予解除其於
    前揭特定期間內之限制出境處分等語（參上開聲請狀所載）
    ，核非無理由，應予核准。爰審酌前揭各情、聲請人之資力
    及前聲請解除出境案例等情，准於聲請人提出新臺幣2 億元
    之保證金後，解除聲請人自100年8月2日起至同年8月31日止
    之限制出境（出海）（即自100年9月1日起仍恢復為限制聲
    請人出境），於上開解除限制出境（出海）之期間並責付於
    選任辯護人葉建廷律師。
五、依刑事訴訟法第220條，裁定如主文。
中    華    民    國    100   年    8     月    12    日
                  刑事第二十庭  審判長法  官  周盈文
                                      法  官  詹駿鴻
                                      法  官  林海祥
以上正本證明與原本無異。
如不服本裁定，應於收受送達後五日內向本院提出抗告狀。
                                      書記官  林初枝
中    華    民    國   100    年    8     月    12    日